【裁判字號】    94,訴,1503
【裁判日期】    950310
【裁判案由】    損害賠償
【裁判全文】
臺灣臺中地方法院民事判決  94年度訴字第1503號
原      告  甲○○○
被      告  乙○○
當事人間損害賠償事件，本院於95年2月24日言詞辯論終結，判
決如下：
    主    文
被告應給付原告新台幣貳拾柒萬壹仟捌佰柒拾柒元，及自民國九
十四年五月七日起至清償日止，按年息百分之五計算之利息。
原告其餘之訴駁回。
訴訟費用由被告負擔二分之一，餘由原告負擔。
本判決第一項得假執行，但被告如以新台幣貳拾柒萬壹仟捌佰柒
拾柒元為原告供擔保後，得免假執行
    事實及理由
一、原告主張：被告乙○○於民國（下同）93年12月3日上午，
    駕駛車牌號碼0622-GA號自用小客貨車，沿台中縣東勢鎮中
    三巷往文化街方向行駛，於同日上午11時50分許，行經台中
    縣東勢鎮中正三巷與文化街下坡六公尺處，理應注意，並能
    注意在雙向二車道行駛時，於劃有分向限制線之路段，不得
    駛入來車之車道及應注意車前狀況，以避免危險之發生，而
    依當時情形，又無不能注意之情事，竟疏於注意及此，駕車
    跨越中央分向限制線侵入對向車道，致與自對向中正三巷往
    公園路方向之騎乘車牌號碼SNE-589號輕型機車之原告對撞
    ，致原告受有股骨下端骨折等傷害。爰依民法侵權行為損害
    賠償請求權之關係，請求被告賠償醫藥費新台幣（下同）12
    1,365元（原請求125,915元，然其中明細表所列坤晁車業有
    限公司4550元部分業經原告減縮後請求自醫療費用中刪除）
    、增加生活上支出140,900元及精神慰撫金25萬元。並聲明
    ：被告應給付原告512,265元及起訴狀繕本送達翌日起至清
    償日止，按年息百分之五計算之利息，並願供擔保請准為假
    執行之宣告。
二、被告則以：對於在上開時地與騎乘機車行經該處之原告發生
    碰撞，致原告受有股骨下端骨折之傷害，並不爭執，惟以肇
    事地點係一陡坡，且係原告越線騎乘機車並下坡速度過劇而
    撞擊被告車輛，原告對於車禍之發生亦同有過失，且原告請
    求賠償醫療費用其中之病房費用及中藥費用並不相當且不必
    要，又看護費用亦過高，至於精神慰撫金額亦無力支付等語
    置辯，並陳明如受不利判決，願供擔保請准免為假執行。
三、本件原告主張於93年12月3日上午11時50分許，乘騎機車在
    台中縣東勢鎮中正三巷，沿中正三巷往公園路行駛，行經文
    化街下坡六公尺處，乃雙向二車道並劃有分向限制線之路段
    ，遭在對向跨越中央分向限制線之行駛之被告所駕駛之自用
    小客貨車碰撞，致原告受有股骨下端骨折傷害等事實，有台
    灣台中地方法院檢察署94年度偵字第4479號聲請簡易判決處
    刑書、本院94年度豐交簡字第194號刑事簡易判決書、94年
    度豐交簡上字第445號刑事判決書、警偵訊筆錄、道路交通
    事故調查報告表、現場圖、東勢鎮農會附設農民醫院 (下稱
    農民醫院)及行政院國軍退除役輔委員會台中榮民總醫院 (
    下稱台中榮總)之診斷證明書、照片等在卷可按，被告雖辯
    稱跨越中央分向限制行駛者為原告云云，然依道路交通事故
    現場圖顯示，本件碰撞後第一時間之碎裂物散落之地點係在
    原告之車道內，且發生碰撞後現場車輛之停放位置，被告之
    自用小客貨車係坐落在中央分向限制線上，原告之機車則倒
    臥在原告之車道上，既無踩壓中央分向限制線，亦無跨越橫
    倒在被告之車道上，均有現場照片及現場圖可證，被告辯稱
    係原告騎乘機車越線侵入其車道而發生碰撞，自無可採，此
    外，被告雖復辯稱原告於下坡路道超速駕駛機車，復未能舉
    證以實其說，所辯亦無可採信為真正。本件車禍肇事原因，
    既為被告行經彎道坡路跨越分向限制線侵入來車道行駛所致
    ，自為唯一肇事之原因，原告駕駛機車既無何疏失，對於系
    爭車禍之發生，自無庸負責，台灣省台中縣區車輛行車事故
    鑑定委員會亦採相同之意見，有台灣省台中縣區車輛行車事
    故鑑定委員台中縣區第940381號鑑定意見書附於本院94 年
    度豐交簡上字第445號卷可稽，是被告辯稱本件車禍兩造均
    有過失，於法無據。綜上，原告所受之傷害係因被告之駕車
    不慎行為所導致，至為灼然，被告之侵權行為與原告所受傷
    害之間，自具有相當因果關係，足堪認定，被告自應負侵權
    行為之賠償責任，是以，原告請求被告負本件侵權行為賠償
    責任，自屬有據。
四、次按因故意或過失，不法侵害他人之權利者，負損害賠償責
    任；不法侵害他人之身體或健康者，對於被害人因此喪失或
    減少勞動能力，或增加生活上之需要時，應負損害賠償責任
    ；不法侵害他人之身體、健康、名譽、自由、信用、隱私、
    貞操，或不法侵害其他人格法益而情節重大者，被害人雖非
    財產上之損害，亦得請求賠償相當之金額，民法第184條第1
    項、第193條第1項、第195條各訂有明文。本件原告據此就
    被告之故意侵權行為，而請求之各項損害賠償，茲分別審酌
    如下：
（一）醫療費用部分：
    (1)本件原告因被告之傷害行為就醫，計已支出醫療費用，其
      中台中榮總10764元（93.12.15=800元及42642元中之6704
      元 (不含病房費)、94.1.7=540元、94.2.4=1000元、510
      元、94.3.4=310元、94.4.1=390元、94.4.26=510元，合
      計10764元)及農民醫院3,813元 (93.12.03=830元、93.12
      . 15=27413元中之2933元 (不含病房費)、94.3.11=50元
      ，合計3813元)，總計14577元，為兩造所不爭，並有台中
      榮總醫院、農民醫院之醫療費用收據明細表為證，堪信為
      真正。
    (2)中醫醫療費用及西醫病房費部分：
      原告自94年1月15日起至94年4月6日止，總計前往德和
        中醫診所計十次，每次拿七日分量之神經活血湯、寄生
        湯等藥材，接受該診所所為之復健治療，計支付醫療費
        用16400元（每次1640元×10次=16400)，有德和中醫診
        所之病歷表及醫療費用收據為證，且依原告於93年12月
        3日車禍致受有股骨下端骨折時，已年逾五十歲，雖入
        院接受鋼板固定術治療，並於93年12月15日出院，復前
        往農民醫院住院治療，出院後均宜門診追治療，有農民
        醫院及台中榮總之診斷證明書為憑，固原告自94年1月
        16日起即前往經聖明中醫診所接受復健治療，自無逾越
        必要之醫療範疇，另按中醫亦屬正規醫療方法，且國人
        對於關結、骨骼方面之跌打損傷等傷後復健方面，大體
        而言，亦不排斥採用中醫溫和之療程，原告接受上開中
        醫療程，自不背於社會常情，原告因此支付之上開中醫
        醫療費用，屬必要費用，應予准許。至於原告之配偶是
        否經營中藥材之生意，自與原告使用上開中醫療法治療
        所應付擔之費用無涉，縱令上開藥材均由原告配偶所開
        立之中藥房抓取，減省費用之利益亦不可歸屬被告享有
        ，被告對於該藥材在市面上應支付之費用亦應負賠償之
        責，附此說明。
      至於原告雖另提出94年4月16日再度前往德和中醫診所
        治療，支付之藥材等費用三萬元，並有病歷表及收據為
        證，然依上開病歷表與先前十次之病歷載明並無不同，
        且前十次每次七日分之藥品費用僅需1640元，而94年4
        月16日一次所需之醫藥費用即高達18000元，再者，門
        診當天又領取二仙膠二斤之藥品費用亦高達12000 元，
        實難認上開藥品與復健有關且為必需，則原告於94年4
        月16日前往德和中醫診所治療，所支付醫療費用三萬元
        ，此部分支出非屬必要，不應准許。
      另外，原告於93年12月3日至12月15日及93年12月16日
        至94年1月1日先後前往台中榮總及農民醫院住院治療，
        各支出病房費用35938元及24480元，雖提醫療費用收據
        為憑，然上開病房費用乃原告自費將病房由建保支付之
        病床升等為單人房，有台中榮總及農民醫院函可稽，且
        為原告所是認，則上開將病房升等以換取優於普通人之
        住院品質所支付之費用，與被告之傷害行為無涉，亦非
        醫療行為所必需，請部分費用之請求，不應准許。
    (3)增加生活上支出之看護費用部分：
      原告因受傷，致日常起居需旁人代勞，原告主張其請看護
      照顧，住院期間看護費用計35900元，出院在家休養期間
      自94.1.1起至94.4.16日, 看護期三個半月，每月三萬元之
      看護費用，合計140900元，業據提出收據6紙，且依卷附
      台中榮總之函文亦表示因接受鋼板固定手術，除住院期間
      行動困難，需人全日照顧，出院時亦無法獨立行動，需仰
      賴他人照顧日常生活，且術後門診接受Ｘ光蹤檢和藥物治
      療至94年5月24日止，亦顯示其骨折尚未癒合，左膝活動
      仍有障礙，日常生活仍無法完全自理，需仰賴他人照顧等
      情，足認原告主張需看護期間自94年1月1日起至94年4月
      16日止，非無理由，再佐以原告提出已支付看護費用之期
      間分別為93年12月5日至93年12月14日在台中榮總日夜看
      護共20900元、93年12月16日起至94年1月16日在農民醫院
      日夜看護計3萬元、94年1月17日起至94年4月16日止在原
      告住家之全天看護計9萬元，合計140900元，有單據為憑
      ，被告對該單據既不爭執，雖以金額過鉅，復未能舉證以
      實其說，則原告請求增加生活上支出之損失140900元，自
      屬有據，應予准許。
    (4)故原告上開期間支付30,000元之中醫醫療費用及60,418元
     （35938+24480=60418)之單人病房費用，既非醫療上所必
      要者，已詳述於前，則原告請求醫療費用30977元 (西醫醫
      療費14577 +中醫醫療費16400=30977)及看護費用140900
      元，自屬有據，應予准許；超過部分之請求，則不應准許
      。
（三）精神慰撫金部分：本件原告為年逾六十之婦人，無端因本
      件車禍造成股骨下端骨折，雖手術後住院時間不長，造成
      生理上之痛苦尚非甚鉅，然術後長達半年需使用助行器，
      對原告生活造成不便，所受之心理上痛苦，亦不可謂無，
      然本院審酌原告上開所受之傷害，及兩造教育程度均國小
      畢業，原告為家庭主婦，被告為臨時工，每日收入二千元
      不一，名下有農地等等兩造之社會身分、地位、經濟狀況
      ，認原告請求被告賠償精神慰撫金25萬元，尚屬過高，應
      以10萬元為適當，逾此部分，自難准許。
五、按損害之發生或擴大，被害人與有過失者，法院得減輕賠償
    金額或免除之，民法第217條第1項定有明文。查本件車禍之
    發生，係被告駕車跨越分向限制線侵入來車道行駛不當，為
    唯一肇事原因，已詳述如前，自應負完全過失責任，從而，
    原告本於侵權行為法律關係，請求被告給付271,877元 (醫
    療費用30977+看護費用140900+精神慰撫金100000=271877)
    ，及自起訴狀繕本送達被告之翌日即94年5月7日起至清償日
    止，按年息百分之5計算之利息，為有理由，應予准許，至
    逾此部分之請求，則無理由，應予駁回。
六、本件原告勝訴部分，所命為給付金額為271,877元，未逾50
    萬元，爰依職權宣告假執行；惟被告陳明願供擔保請准宣告
    免為假執行，經核無不符，爰酌定相當擔保金，併准許之，
    至於原告敗訴部分，其假執行之聲請，失所附麗，應併予駁
    回。
七、訴訟費用負擔及假執行之依據：民事訴訟法第79條、第389
    條第1項第5款、第392條第2項、第3項。
中    華    民    國    95    年    3    月    10    日
                  民事第三庭    法  官  林靜芬
正本係照原本作成。
如對本判決上訴，須於判決送達後20日內向本院提出上訴狀。
中    華    民    國    95    年    3    月    10    日
                                書記官


司法院資訊處製作；財團法人民間司法改革基金會備份。
